【裁判字號】    98,審聲,5
【裁判日期】    980202
【裁判案由】    聲明異議
【裁判全文】
臺灣高雄地方法院民事裁定               98年度審聲字第5號
異  議  人  丙○○
            張原榕原名張梅芬.
相  對  人  乙○○
            甲○○
上列當事人間排除侵害強制執行事件，異議人對於中華民國97年
11月25日本院民事執行處司法事務官所為96年度執字第6876號裁
定提出異議，本院裁定如下：
    主  文
異議駁回。
    理  由
一、按強制執行事件，由法官或司法事務官命書記官督同執達員
    辦理之。本法所規定由法官辦理之事項，除拘提、管收外，
    均得由司法事務官辦理之。強制執行法第3 條及法院組織法
    第17條之2 第1 項第2 款分別定有明文。又當事人或利害關
    係人，對於執行法院強制執行之命令，或對於執行法官、書
    記官、執達員實施強制執行之方法，強制執行時應遵守之程
    序，或其他侵害利益之情事，得於強制執行程序終結前，為
    聲請或聲明異議；前項聲請或聲明異議，由執行法院裁定之
    。亦為強制執行法第12條第1 項、第2 項所明定。則依上開
    條文規定，司法事務官於強制執行程序中就當事人或利害關
    係人依第12條所為之聲請或聲明異議，自得立於執行法院之
    地位先為准駁之裁定（處分）。次按司法事務官處理事件所
    為之處分，與法院所為者有同一之效力。當事人對於司法事
    務官處理事件所為之終局處分，得於處分送達後10日之不變
    期間內，以書狀向司法事務官提出異議。司法事務官認前項
    異議有理由時，應另為適當之處分；認異議為無理由者，應
    送請法院裁定之。法院認第一項之異議為有理由時，應為適
    當之裁定；認異議為無理由者，應以裁定駁回之。民事訴訟
    法第240 之3 條及第240 之4 條亦分別定有明文。本件異議
    人係對本院民事執行處司法事務官所為之執行處分聲明異議
    （即駁回異議人認不得對其所有之財產為強制執行之異議）
    ，司法事務官認其異議無理由而送請本院為裁定，經核與上
    開條文規定要件及意旨相符，尚無處理程序或權限上之瑕疪
    ，先予說明。
二、異議意旨略以：異議人丙○○非本件執行名義即本院93年度
    訴字第2806號和解筆錄之當事人，其所有之鐵造貨櫃屋，及
    其前於民國90年9 月20日所承租網室蘭園所在之土地，並非
    之前拍賣案件之標的，相對人並未取得此部分房地之所有權
    ，更不在本件執行名義所記載之範圍內，應不為本件強制執
    行效力所及。另坐落高雄縣美濃鎮○○段1269-3、1269-15
    地號土地上之雞舍及雞舍內之雞隻、已成熟之花果樹木、蘭
    花網室、網架、未辦保存登記建物（門牌號碼高雄縣美濃鎮
    竹門29之1 號），均為異議人張原榕所有，其現已提起第三
    人異議之訴，上開地上物亦應不在本件強制執行之範圍內。
    詎執行法院仍認伊之上開所有物為本件執行名義之效力所及
    而為強制執行，顯有違誤，且嚴重損害伊之權益，爰請求廢
    棄原裁定，並駁回相對人強制執行之聲請等語。
三、經查：
  (一)本件相對人為本院91年度執字第44775 號清償債務強制執行
    事件之拍定人【該案債務人為涂生安、涂瑞晏（原名涂瑞達
    ）、涂瑞全，而本件異議人張原榕為涂瑞晏之配偶】，而該
    案之拍賣範圍包括坐落高雄縣美濃鎮○○段1269-3、1269-
    15地號土地（下稱系爭土地），及其上暫編424 建號建物（
    其範圍參照該案卷附建物登記謄本上之記載，即地面層A 、
    B 、C 、D 、E 、G 、H 、I 、J 、K 、L 、M 棟雞舍、Q
    、R 棟工寮、F 棟倉庫、N 棟車庫、P 棟貨櫃屋，面積合計
    2366.81 平方公尺，下合稱系爭建物），且拍賣公告上並記
    載「本件土地於查封時（91.11.8） 兩土地相連接，其上有
    11棟雞舍及未保存登記磚造平房壹棟（門牌為高雄縣美濃鎮
    ○○路29之1 號）；本件建物據債務人陳稱該未保存登記建
    物由其自住；雞舍為其經營養雞事業」等情，業據本院依職
    權調閱91年度執字第44775 號卷查核屬實。又上開執行事件
    之拍賣標的，既經該案債權人及債務人為相當之陳明，且經
    相關之調查程序，則就該案之拍賣內容觀之，系爭土地及系
    爭建物顯均為該執行案件之拍賣範圍所及，並均已由相對人
    取得所有權，甚為明確。況涂瑞全於上開執行事件中曾聲明
    異議，主張其為系爭建物之所有人而邀同涂瑞晏共同經營，
    且將網室等養蘭設備出租與第三人蔡慧蘭（即丙○○之妹）
    ，並主張拍賣無效而不應受點交，經法院駁回其異議確定（
    見台灣高等法院高雄分院94年度抗字第239 號裁定），以涂
    瑞全為該案債務人，並與涂瑞晏為兄弟且共同經營之經驗法
    則觀之，其既明確陳稱系爭建物為其所有而非丙○○或張原
    榕所有，則丙○○陳稱鐵造貨櫃屋為其所有及其所承租網室
    蘭園所在之土地（即系爭土地）不在拍賣範圍內，張原榕陳
    稱系爭土地上之雞舍及高雄縣美濃鎮○○路29之1 號房屋為
    其所有，不僅與本院上開執行事件之拍賣內容所載不符，且
    與該案債務人涂瑞全及涂瑞晏之陳述內容相異，自難採信。
  (二)又涂瑞全與蔡慧蘭於相對人因拍賣而取得系爭建物所有權後
    ，即曾主張涂瑞全為系爭建物之所有人，蔡慧蘭就系爭建物
    有租賃關係，而對相對人提起確認系爭建物所有權及租賃關
    係存在之訴訟，並於本院93年度訴字第2806號審理時之95年
    1 月16日與相對人達成訴訟上和解（即本件執行名義），其
    內容為相對人同意將系爭土地出租與涂瑞全及蔡慧蘭，租期
    自95年1 月1 日起至95年12月31日止，而涂瑞全、蔡慧蘭願
    於租期滿之95年12月31日前自動搬遷完畢，保留並將蘭花網
    室、網架（含水泥柱樁）所有權移轉與相對人，此有該和解
    筆錄在卷可稽。則於上開期間屆至後，依該和解筆錄之約定
    ，相對人自得據以請求涂瑞全及蔡慧蘭依和解內容為交付蘭
    花網室、網架（含水泥柱樁）等設備。
  (三)再者，涂瑞全於上開訴訟中既表示其係邀同涂瑞晏共同經營
    ，並以涂瑞晏名義申請辦理畜牧場登記，且依高雄縣政府所
    核發之畜牧場登記證書所載，涂瑞晏為涂瑞達畜牧場之負責
    人，該畜牧場之主要設施為雞舍11棟及堆肥舍，所飼養家禽
    為雞隻，有該登記證書在卷可稽。則就經驗法則為推論，系
    爭建物應堪認定係屬涂瑞全、涂瑞晏所有而經營養雞事業，
    且依此推知，雞舍內之雞隻亦應為涂瑞全、涂瑞晏所有，始
    屬常態。況張原榕為涂瑞晏之配偶，且於上開執行事件中均
    未曾主張為其始為真正所有人，而係由涂瑞全或涂瑞晏為相
    關權利之主張而聲明異議，則其本件執行程序中再為主張雞
    舍內之雞隻為其所有，自難採信。
  (四)至系爭土地及其上蘭花網室、網架（含水泥柱樁）等設備，
    蔡慧蘭既主張係其向涂瑞全等人承租，涂瑞全等人亦為相同
    之陳述，且蔡慧蘭於94年3 月9 日本院91年度執字第44775
    號執行點交當場自稱係蘭花園管理人等情，業經本院依職權
    調取本院91年度執字第44775 號、本院93年度訴字第2806號
    案卷查明屬實。則蘭花網室、網架（含水泥柱樁）等設備應
    屬蔡慧蘭所有，始與其於相關執行及訴訟程中所主張內容相
    符，況若丙○○所稱其為上開網室等設備之真正經營者，以
    其與蔡慧蘭之兄妹關係，豈有任令蔡慧蘭具名訴訟主張權利
    且任其同意達成和解，而未曾為任何反對之表示，故丙○○
    之上開主張，亦不足採。
四、按本件異議人係主張其為執行標的物之真正所有人，而本件
    執行名義不得對其所有且現實占有使用之標的為強制執行。
    本院則認依各項卷證資料審核後，執行標的應屬涂瑞全及蔡
    慧蘭所有及占有使用，異議人並無其所主張之權利存在，自
    得依執行名義內容對涂瑞全及蔡慧蘭為強制執行。執行法院
    基此而駁回其異議，即無違誤。異議意旨指摘原裁定不當，
    求予廢棄，為無理由，應予駁回。
五、據上論結：本件異議為無理由，依強制執行法第30條之1 、
    民事訴訟法第240 條之4 第3 項後段，裁定如主文。
中    華    民    國    98    年    2     月    2     日
                            民事第二庭
                                法  官  林紀元
正本係照原本作成。
如不服本裁定應於送達後10日內向本院提出抗告狀，並繳納裁判
費新台幣1,000元。
中    華    民    國    98    年    2     月    2     日
                                書記官  蔡靜雯


司法院資訊處製作；財團法人民間司法改革基金會備份。
